臺灣高雄地方法院民事裁定
110年度消債聲免字第67號
聲　請　人　辜仁男　00000000000000000000000000000000000
0000000000000000000000000000000000000000000000000000000
00000000000000000000000000000000000000000000000000
　　　　　　　　　　000000000000000000000000
　　　　　　　　　　000000000000000000000000000000000000
相　對　人　
即債權人　　玉山商業銀行股份有限公司
　　　　　　　　　　000000000000000000000000000000000000
法定代理人　黃男州　00000000
　　　　　　　　　　000000000000000000000000
　　　　　　　　　　000000000000000000000000000000000000
相　對　人　
即債權人　　日盛國際商業銀行股份有限公司
　　　　　　　　　　000000000000000000000000000000
法定代理人　郭倍廷　00000000
　　　　　　　　　　000000000000000000000000
　　　　　　　　　　000000000000000000000000000000000000
相　對　人　
即債權人　　旺旺友聯產物保險股份有限公司
　　　　　　　　　　00000000000000000000000000000000000
000000000000000000000000000000000000000000000000000000
法定代理人　孔令範　00000000
相　對　人　
即債權人　　杜明惠　000000000000000000000000000000000000
上列聲請人即債務人因消費者債務清理事件聲請免責，本院裁定
如下：
    主  文
聲請駁回。
    理  由
一、聲請意旨略以：聲請人經本院以107年度消債職聲免字第5號
    裁定不免責，經聲請人不服提起抗告，107年8月30日經本院
    以107年度消債抗字第8號駁回抗告確定後，其已償還全體普
    通債權人新臺幣（下同）1188440元，各普通債權人受償額
    均達其債權額之20%以上，爰依消費者債務清理條例（下稱
    消債條例）第133條、第142條之規定，聲請免責等語。
二、本案之基礎事實
　　聲請人前向本院聲請更生，經本院以105年度消債更字第275
    號裁定准自105年6月30日起開始更生程序，因更生方案未獲
    可決，轉清算程序，經本院以106年度消債清字第126號裁定
    准自106年8月15日起開始清算程序，再經本院民事執行處司
    法事務官以106年度司執消債清字第80號裁定清算程序終結
    確定，普通債權人未受分配，嗣經本院認聲請人構成消債條
    例第133條、第134條第8款之事由，而於107年4月20日以107
    年度消債職聲免字第5號裁定不免責（下稱系爭消債職聲免
    裁定），嗣經聲請人不服提起抗告，107年8月30日經本院以
    107年度消債抗字第8號駁回抗告確定。且於系爭消債職聲免
    裁定指明聲請人於聲請清算前2年間可處分所得總額扣除最
    低生活費用總額後，可處分所得餘額1285831元等情，業經
    本院依職權調取前開卷證核閱屬實，並有前開裁定、債權表
    在卷可參（見院卷第4-6頁）。
三、本院之判斷　　
　㈠按法院依消債條例第142條為裁定時，仍應斟酌債務人不免責
    事由之情節、債權人受償情形及其他一切情狀，而為准駁，
    並非當然予以債務人免責（消債條例第142條立法理由參照
    ）。復參酌消債條例立法意旨，消債條例除予債務人經濟生
    活之更生外，亦應保障債權人公平受償（消債條例第1條規
    定參照）。
　㈡查聲請人係符合消債條例第133條、第134條第8款之規定，而
    經本院以系爭消債職聲免裁定為不免責，並認其於聲請清算
    前2年間，可處所得總額為1642458元、最低生活費為295475
    元、扶養費為61152元，則聲請清算前2年之所得餘額合計為
    1285831元；又聲請人主張於裁定不免責後清償1188440元（
    債權人杜明惠固陳報扣押、移轉薪資之金額尚有其他債權人
    之應分配額，其實際僅受償935661元，惟據交通部臺灣鐵路
    管理局高雄運務段楠梓站陳報杜明惠自不免責裁定確定後，
    迄至110年12月因扣薪受償金額共計1092614元，玉山商業銀
    行股份有限公司則僅於109年10月110年1月受償共計306元，
    日盛國際商業銀行股份有限公司、旺旺友聯產物保險股份有
    限公司則因撤回執行而未受償），先予敘明。
　㈢本院審酌前開立法理由，及聲請人於聲請清算前2年期間，其
    所得餘額為1285831元之清償額度，及應保障債權人得以公
    平受償之權益等因素，若認聲請人主張清償數額1188440元
    為適當而可予以免責，聲請人將可減少清償之債權金額為97
    391元（計算式：1285831－1188440＝97391），如以交通部臺
    灣鐵路管理局高雄運務段楠梓站陳報杜明惠之受償金額計算
    ，可減少清償之債權金額則為71217元（計算式：1285831－1
    214614＝71217），顯然減低自身的應清償額度，同時使債權
    人公平受償之權益受損。堪認聲請人所清償之數額非屬適當
    ，尚不能予以免責，以維消債條例之立法精神以及債權人公
    平受償之權益。
四、綜上所述，本件聲請人之聲請無理由，應予駁回。　　
中　　華　　民　　國　　111 　年　　1 　　月　　5 　　日
              　　民事庭　　法　官　賴寶合
上為正本係照原本作成
如不服本裁定，應於裁定送達後10日內，以書狀向本院提出抗告
，並繳納抗告費新臺幣1千元
中　　華　　民　　國　　111 　年　　1 　　月　　5 　　日
  　                        書記官　胡美儀